臺灣臺中地方法院民事判決
111年度家繼簡字第53號
原      告  台新資產管理股份有限公司

法定代理人  吳統雄  


訴訟代理人  鄭莉玲  
            楊至中  
            趙璧成律師     
被      告  徐淑芬  

參  加  人  台灣金聯資產管理股份有限公司

法定代理人  施俊吉  
訴訟代理人  蔡政諺  
被     告   徐淑惠  
            徐啓源  
            徐璿欣  
            徐語婕  

上列當事人間代位請求分割遺產事件，本院於111年8月3日言詞
辯論終結，判決如下：
    主    文
一、被告就被繼承人徐朝和所遺如附表一所示遺產，應依附表一
    分割方法欄所載方法分割。
二、訴訟費用由被告按附表二所示應繼分比例負擔。
    事實及理由
甲、程序部分：
一、按就兩造之訴訟有法律上利害關係之第三人，為輔助一造起
    見，於該訴訟繫屬中，得為參加，民事訴訟法第58條第1項
    定有明文。經查，台灣金聯資產管理股份有限公司為被告徐
    淑芬之債權人，有支付命令暨確定證明書為證，對於本件判
    決結果具有法律上之利害關係，是該公司為輔助被告徐淑芬
    起見，自得參加本件訴訟，合先敘明。
二、本件被告全體經合法通知，無正當理由，均未於最後言詞辯
    論期日到場，核無民事訴訟法第386 條各款所列情形，依家
    事事件法第51條準用民事訴訟法第385條第1項前段規定，爰
    依原告之聲請，由其一造辯論而為判決。
乙、實體方面：
壹、原告主張略以：
一、被告徐淑芬對原告負有債務，迄今尚積欠原告債務新臺幣（
    下同）117,378元及利息未清償。查被繼承人徐朝和於民國1
    06年1月17日死亡，遺有如附表一所示之遺產，又被告為被
    繼承人徐朝和之子女，均為繼承人，應繼分如附表二所示。
    被繼承人徐朝和所遺如附表一所示之遺產，迄今未達成分割
    協議，仍為繼承人公同共有，因被告徐淑芬怠於行使權利，
    故原告乃代位提起遺產分割之訴，為此依民法第242 條、第
    1164條規定，代位被告徐淑芬請求裁判分割被繼承人徐朝和
    所遺如附表一所示之遺產等語。
二、並聲明：被告就被繼承人徐朝和所遺如附表一所示之遺產准
    予分割，按繼承比例分割為分別共有。
貳、被告則未到庭爭執，亦未提出書狀作何聲明或陳述。
參、參加人部分：參加人為被告徐淑芬之債權人，對被告徐淑芬
    享有債權，對於本件並無意見等語。
肆、本院的判斷：
一、按遺產繼承人，除配偶外，依下列順序定之：一、直系血親
    卑親屬。二、父母。三、兄弟姊妹。四、祖父母；前條所定
    第一順序之繼承人，以親等近者為先；第1138條所定第一順
    序之繼承人，有於繼承開始前死亡或喪失繼承權者，由其直
    系血親卑親屬代位繼承其應繼分。同一順序之繼承人有數人
    時，按人數平均繼承；配偶有相互繼承遺產之權，其應繼分
    ，依左列各款定之：一、與第1138條所定第一順序之繼承人
    同為繼承時，其應繼分與他繼承人平均，民法第1138條、第
    1139條、第1140條、第1141條前段、第1144條第1 款分別定
    有明文。次按繼承人有數人時，在分割遺產前，各繼承人對
    於遺產全部為公同共有。繼承人得隨時請求分割遺產，但法
    律另有規定或契約另有訂定者，不在此限，民法第1151條、
    第1164條亦定有明文。
二、本件原告主張被繼承人徐朝和於106年1月17日死亡，遺有如
    附表一所示之遺產，其繼承人即被告，應繼分如附表二所示
    ，又附表一所繼承之不動產，並無不能分割之情形，亦無不
    分割之約定，但迄未協議分割等事實，業據提出土地登記申
    請書、土地暨建物登記第一類謄本、戶籍謄本、繼承系統表
    為證。並有財政部中區國稅局遺產稅免稅證明書、公路監理
    系統車號查詢車籍資料在卷可稽。核無不合，且被告經合法
    通知，均未到庭爭執，亦未提出書狀作何聲明或陳述，依民
    事訴訟法第280 條第3 項規定，應視同自認。據上，原告此
    部分主張，自堪信為真實。
三、復按債務人怠於行使其權利時，債權人因保全債權，得以自
    己之名義，行使其權利，民法第242 條前段有明定。查原告
    主張被告徐淑芬尚積欠原告債務及利息等情，業經聲請獲核
    支付命令並經確定在案等情，業據其提出本院109年度司促
    字第6614號支付命令暨確定證明書為證。而被告徐淑芬等人
    因繼承而取得公同共有如附表一所示之不動產，並無不能分
    割之情形，亦無不分割之約定，惟因被告徐淑芬等人怠於行
    使遺產分割請求權，致原告無法就被告徐淑芬分得部分執行
    ，揆諸前揭說明，原告為保全其對被告徐淑芬之債權能獲得
    清償，自有依民法第242 條之規定，代位行使被告徐淑芬之
    遺產分割請求權，提起本件訴訟之必要。故而，原告代位被
    告徐淑芬行使對被繼承人徐朝和遺如附表一所示不動產之分
    割請求權，於法有據，為有理由。
四、再按在公同共有遺產分割自由之原則下，民法第1164條前段
    所稱之「得隨時請求分割」，依同法第829 條及第830 條第
    1 項規定觀之，自應解為包含請求終止公同共有關係在內，
    俾繼承人之公同共有關係歸於消滅而成為分別共有，始不致
    與同法第829 條所定之旨趣相左，庶不失繼承人得隨時請求
    分割遺產之立法本旨。換言之，終止遺產之公同共有關係，
    既應以分割方式為之，則將遺產之公同共有關係終止改為分
    別共有關係，性質上自亦屬分割遺產方法之一（最高法院82
    年度台上字第748號、93年度台上字第2609號判決意旨參照
    ）。基此，原告主張被告公同共有被繼承人徐朝和所遺如
    附表一所示遺產，應予分割，本院復審酌原告所主張之分割
    方案於法無違，且僅係將不動產由公同共有改為分別共有，
    並不損及被告之利益，況被告若取得分別共有，對於所分得
    之應有部分均得以自由單獨處分、設定負擔，反而對於被告
    較為有利，另車輛部分價值不高，分別共有亦無實益，自以
    變價分割為妥，又被繼承人死亡迄今已有相當時日，就其所
    留遺產迄未能分割，致公同共有關係久延，顯然影響彼此權
    益，再斟酌本件繼承發生之經過、共有物之性質、使用現況
    、經濟效用等情狀，認被繼承人徐朝和所遺如附表一所示遺
    產按如附表二所示應繼分比例如附表一所示分割方法分割，
    應屬妥當，爰判決如主文第一項所示。
五、末按任何繼承人均得隨時請求分割遺產，已如前述。本件被
    告全體既因本件訴訟而得解消繼承被繼承人所遺如附表一所
    示遺產之公同共有關係，皆受有利益，自均應分擔本件之訴
    訟費用。故本件訴訟費用應由被告依如附表二所示應繼分比
    例分擔，方屬公允，爰諭知如主文第二項所示。
伍、訴訟費用負擔之依據：家事事件法第51條，民事訴訟法第78
    條、第85條第1項但書。
中　　華　　民　　國　　111 　年　　8 　　月　　15　　日
                  家事法庭      法  官  黃家慧
以上正本係照原本作成。
如對本判決上訴，須於判決送達後20日之不變期間內，向本院提
出上訴書狀（須附繕本）。如委任律師提起上訴者，應一併繳納
上訴審裁判費。
中　　華　　民　　國　　111 　年　　8 　　月　　15　　日
                                書記官  孫超凡

附表一 
編號 種類 財產 權利範圍 分割方法 1 土地 臺中市○○區○○段000地號 470/10000 由被告按附表二應繼分所示之比例分割為分別共有 2 建物 臺中市○○區○○段000○號(門牌號碼臺中市○○區○○000巷00號) 全 由被告按附表二所示之比例分割為分別共有 3 車子 車牌號碼00-0000號國瑞牌汽車一輛 全 變價後由被告按附表二所示之比例分配價金 

附表二應繼分比例
編號 繼承人 應繼分 1 徐淑芬 1/5 2 徐淑惠 1/5 3 徐啓源 1/5 4 徐璿欣 1/5 5 徐語婕 1/5